臺灣板橋地方法院民事判決　　　　　　　96年度訴字第1210號
原　　　告　戊○○
訴訟代理人　陳信亮律師
被　　　告　聯強開發股份有限公司
法定代理人　丙○○
訴訟代理人　林玟岑律師
上列當事人間請求確認股東會決議不成立等事件，經本院於民國
96年9 月27日言詞辯論終結，判決如下：
    主  文
原告之訴駁回。
訴訟費用由原告負擔。
    事實及理由
一、按訴狀送達後，原告不得將原訴變更或追加他訴，但不甚礙
    被告之防禦及訴訟之終結者，不在此限，民事訴訟法第255
    條第1 項但書第7 款定有明文。原告起訴係請求「確認被告
    公司於民國95年8 月15日上午10時所召開之股東臨時會議決
    議不成立」，嗣因被告提出其已於96年8 月2 日上午9 時召
    開股東臨時會議改選監察人，原告請求確認95年度股東臨時
    會改選監察人之決議不成立無確認之利益之抗辯，原告遂追
    加「被告公司於民國96年8 月2 日上午9 時所召開之股東臨
    時會議決議應予撤銷」，因不甚礙被告之防禦及訴訟之終結
    ，爰准許原告為訴之追加。
二、原告主張：原告係被告公司於民國93年6 月間成立時之監察
    人，有公司股東名簿及公司設立登記表可按。因被告久未召
    開股東或董監事會議，亦未對公司營運事項提交任何報告，
    原告欲行使監察人就相關業務及帳冊之查核權亦遭拒絕，心
    中不免疑惑，而於96年5 月10日向經濟部中部辦公室調閱公
    司相關登記資料，始發現被告已於95年8 月29日，持95年8
    月15日上午10時召開股東臨時會改選丁○○為監察人之記錄
    ，為公司章程及董事監察人變更登記，將原告之監察人身份
    除去，惟查原告係股東，並未接獲該日召開股東會之任何訊
    息，該議事錄雖載出席股東有丙○○、乙○○、丁○○、甲○○等四人，並由乙○○擔任會議紀錄，然經向乙○○查證
    ，乙○○亦不知有該次會議，更遑論擔任紀錄，該95年8 月
    15日之股東臨時會議確實並未召開，改選監察人之決議當屬
    自始不存在，被告持該次會議記錄向主管機關辦理董監事之
    變更登記，對原告之監察人地位構成侵害，原告自得訴請確
    認該次會議決議不成立，以維原告之合法權益。被告辯稱該
    公司已於96年8 月2 日上午9 時合法召開股東臨時會，改選
    丁○○為監察人，原告已非監察人，本件訴訟無受確認判決
    之法律上利益等情，惟查，96年8 月2 日所召開之臨時股東
    會改選董監事，違反公司法第178 、199 條迴避之規定，即
    被解任之董事應迴避，不得參與改選之決議，是該次決議有
    違背法令之處，具有撤銷之事由，為此追加訴請撤銷該次股
    東會議決議。並聲明：請求確認被告公司於95年8 月15日上
    午10時所召開之股東臨時會決議不成立。被告公司於96年8
    月2 日上午9 時所召開之股東臨時會議決議應予撤銷。
三、被告則以：被告公司於95年8 月15日確有召開股東臨時會改
    選董、監事及修改章程，該日與會之股東計有丙○○（持股
    18萬股）、甲○○（持股3 萬股）及丁○○（持股3 萬股）
    ，已達被告公司股權總數30萬股之4/5 ，並選出丙○○、乙○○及甲○○為董事、丁○○為監察人，原告以「被告公司
    並無召開臨時股東會之事實」為由，訴請確認該次會議不成
    立，顯係誤會。至於股東乙○○並無出席該次臨時股東會，
    亦未擔任該次會議之紀錄，何以議事錄記載乙○○為出席股
    東之一且擔任該會議之紀錄，純係因被告公司於95年8 月15
    日之臨時股東會現場並未製作會議記錄，僅於會後將會議結
    果告知承辦被告公司公司登記之會計事務所承辦人員，該承
    辦人員誤以為乙○○亦有出席該次股東臨時會，並因丙○○
    為董事長，丁○○、甲○○為新進股東，而誤認乙○○為紀
    錄，才有此錯誤發生。被告公司為避免本件訴訟招致不必要
    之干擾，乃於96年8 月2 日上午9 時召開股東臨時會，全體
    股東均到齊，其中丙○○（持股180, 000股）、甲○○（持
    股30,000股）、戊○○（即原告持股30,000 股） 係親自到
    場，乙○○（持股30,000股）由蘇宏昌代理出席，而丁○○
    （持股30,000股）則由江翠蓉代理出席，丙○○所有之180,
    000 股、甲○○所有之30,000股及由江翠蓉代理之丁○○所
    有之30,000股，共計240,000 股均集中選任丙○○、甲○○
    及江月娟為董事，丁○○為監察人。準此，原告無論依95年
    8 月15日之股東臨時會或依96年8 月2 日之股東臨時會之決
    議，均已喪失監察人之地位，原告顯無受確認判決之法律上
    利益，應予駁回等語置辯。並聲明：原告之訴駁回。
四、按確認之訴非原告有即受確認判決之法律上利益者，不得提
    起。所謂即受確認判決之法律上利益，係指法律關係之存否
    不明確，原告主觀上認其在法律上之地位有不安之狀態存在
    ，且此種不安之狀態，能以確認判決將之除去者而言，若縱
    經法院判決確認，亦不能除去其不安之狀態者，即難認有受
    確認判決之法律上利益（最高法院五十二年台上字第一二四
    ０號判例意旨參照），而此確認利益須於事實審言詞辯論終
    結時仍存在，始足當之。本件原告主張：被告公司於95年8
    月15日並未召開股東臨時會議，改選監察人之決議自始不存
    在，而96年8 月2 日所召開之臨時股東會改選董監事，違反
    公司法第178 、199 條迴避之規定，即被解任之董事應迴避
    ，不得參與改選之決議，是該次決議有違背法令之處，具有
    撤銷之事由，為此追加訴請撤銷該次股東會議決議等情，被
    告則辯稱：該公司已於96年8 月2 日上午9 時合法召開股東
    臨時會，改選丁○○為監察人，原告已非監察人，顯無受確
    認判決之法律上利益等情，是本件首應就96年8 月2 日所召
    開之臨時股東會改選董監事，有無違反公司法第178 、199
    條迴避之規定，而具有撤銷之事由為審酌。經查：被告公司
    於95年8 月29日登記董事長丙○○、董事乙○○、董事甲○○、監察人丁○○，有公司變更登記表可稽，於96年8 月2
    日上午9 時股東臨時會，決議改選董事為丙○○、甲○○、
    江月娟，監察人為丁○○，故僅有原董事乙○○被解任，而
    乙○○於96年8 月2 日股東會表決前即已退出會議，業據原
    告供陳在卷，是該次決議自無違背迴避之規定，原告以此訴
    請撤銷該次決議，洵屬無據。原告又供稱其擔任被告公司之
    監察人，並無約定報酬及車馬費，被解任監察人未致其財產
    權受損害，係因其無法查帳，遂提起本件確認之訴（見卷第
    80頁筆錄），查被告已於96年8 月2 日上午9 時改選丁○○
    為監察人，則原告於本件言詞辯論終結前，已喪失監察人之
    身份，揆諸前揭說明，原告提起本件確認之訴已無受確認判
    決之法律上利益，本件確認之訴應予駁回。綜上，原告請求
    確認被告公司於95年8 月15日上午10時所召開之股東臨時會
    決議不成立，及被告公司於96年8 月2 日上午9 時所召開之
    股東臨時會議決議應予撤銷，均無理由，應予駁回。
五、結論：原告之訴為無理由，依民事訴訟法第78條，判決如主
    文。
中　　華　　民　　國　　96　　年　　9 　　月　　27　　日
                  民事第三庭法　官　陳映如
以上正本係照原本作成
如對本判決上訴，須於判決送達後20日內向本院提出上訴狀
中　　華　　民　　國　　96　　年　　9 　　月　　27　　日
                            書記官　李錦輝
